【裁判字號】    89,上訴,596
【裁判日期】    890313
【裁判案由】    違反毒品危害防制條例
【裁判全文】
臺灣高等法院高雄分院刑事判決                    八十九年度上訴字第五九六號
    上  訴  人  台灣高雄地方法院檢察署檢察官
    上  訴  人
    即  被  告  乙○○
    被      告  甲○○
    共      同
    指定辯護人  本院公設辯護人  孫妙岑
右上訴人因被告等違反毒品危害防制條例案件，不服臺灣高雄地方法院八十八年度訴
字第八三一號中華民國八十九年三月十三日第一審判決（起訴案號：臺灣高雄地方法
院檢察署八十七年度偵字第二六七四三號），提起上訴，本院判決如左：
    主  文
上訴駁回。
      事  實
一、乙○○曾有恐嚇、違反麻醉藥品管理條例及施用毒品前科（均不構成累犯），明
    知海洛因係第一級毒品，竟基於轉讓第一級毒品之概括犯意，先於民國八十七年
    十一月十五日深夜二時許，在其位於高雄市前鎮區西甲南巷一０二號住處，將第
    一級毒品海洛因約０．０三公克無償轉讓予友人甲○○（施用毒品部分，業經本
    院判處罪刑確定在案）施用一次，繼之於同年月十七日凌晨五時許，在高雄市○
    ○街某處，無償轉讓第一級毒品海洛因約０．０五公克予友人吳進智一次，嗣於
    同上午十時許，乙○○與甲○○在高雄市前鎮區○○○路ＡＴＡ遊藝場內打電玩
    時，為警臨檢查獲，並扣得乙○○所有之海洛因十五包（淨重一．八０公克）。
二、案經高雄市政警察局移送臺灣高雄地方法院檢察署檢察官偵查起訴。
      理  由
甲、被告乙○○部分：
一、右揭犯罪事實，業據上訴人即被告乙○○於法院審理時供承不諱，核與被告甲○
    ○於偵、審中供述相符，且被告甲○○於八十七年十一月十七日經警查獲，採其
    尿液送驗，亦確檢出嗎啡陽性反應，此有高雄市政府衛生局八十七年十二月四日
    高衛試煙字第Ｇ－四九五號煙毒尿液檢驗成績書一紙在卷可憑，事證明確，被告
    乙○○犯行堪予認定。
二、核被告乙○○所為，係犯毒品危害防制條例第八條第一項之轉讓第一級毒品罪。
    公訴人認被告乙○○所為係犯毒品危害防制條例第四條第一項之販賣第一級毒品
    罪，尚有未洽，惟其基本社會事實同一，本院自得併予審理，附此敘明。又被告
    乙○○持有第一級毒品之低度行為，為轉讓之高度行為所吸收，不另論以持有第
    一級毒品罪。又被告先後多次轉讓海洛因之行為，時間緊接，所犯犯罪構成要件
    相同，顯係基於概括之犯意反覆為之，為連續犯，應依刑法第五十六條規定，以
    一罪論。
三、原審就被告乙○○部分，因而變更起訴法條，依刑法第十一條前段、第五十六條
    ，毒品危害防制條例第八條第一項之規定，並審酌被告乙○○素行不良，有多次
    前科，不知悔改，再犯本件犯行，惡性非輕，惟念其犯後坦承犯行，態度良好，
    僅轉讓一次，情節非重等一切情狀，量處有期徒刑一年四月。至於扣案之海洛因
    十五包（淨重一．八０公克），雖係被告乙○○所有之物，此業據其陳明在卷，
    惟係其施用海洛因所用之物，與本件轉讓海洛因無涉，故不在本案宣告沒收銷燬
    ，認事用法均無不合，量刑亦稱妥適，檢察官上訴，猶執陳詞，以被告乙○○係
    販賣毒品，被告乙○○上訴，否認犯罪，均指摘原判決此部分不當，均無理由，
    應予駁回。
乙、被告甲○○部分：
一、本件公訴意旨略以：被告甲○○與乙○○（起訴販賣毒品部分，業據本院變更起
    訴法條，判處轉讓毒品罪刑在案，如前所述）共同基於意圖營利之概括犯意之聯
    絡，於不詳時間，由甲○○騎機車載乙○○前往不詳地點，向不詳之人販入第一
    級毒品海洛因若干後，連續多次以每包新台幣（下同）一千元之代價售予年籍不
    詳之「吳進智」、「富仔」、「順猴」、「林明進」等人，乙○○則每次均供給
    第一級毒品海洛因若干予甲○○作為報酬。二人復於八十七年十一月十七日凌晨
    四時許，由乙○○在高雄市○鎮區○○路與新富路口，以總價一萬五千元之代價
    ，向一姓名年籍不詳綽號「阿妹」之女子販入毒品海洛因十五包（淨重一．八０
    公克）後，嗣於同日十時許，由甲○○騎乘機車載乙○○前往高雄市前鎮區○○
    ○路一六五號前，欲將該毒品海洛因賣予不詳之人時，經警查獲，並扣得上開毒
    品海洛因十五包，因認被告甲○○涉犯毒品危害防制條例第四條第一項販賣第一
    級毒品罪嫌等語。
二、按刑事訴訟法上所謂認定犯罪事實之證據，係指足以認定被告確有犯罪行為之積
    極證據而言，該項證據自須適合於被告犯罪事實之認定，始得採為斷罪資料。又
    事實之認定，應憑證據，如未能發現相當證據，或證據不足以證明，自不能以推
    測或擬制之方法，以為裁判基礎（最高法院二十九年上字第三一０五、四十年台
    上字第八六號判例參照）。又不能證明被告犯罪或其行為不罰者，應諭知無罪之
    判決。刑事訴訟法第三百零一條第一項定有明文。
三、本件公訴人認被告甲○○涉犯毒品危害防制條例第四條第一項販賣第一級毒品罪
    嫌，無非以：（一）右揭犯罪事實，業據被告乙○○於警訊供述在卷，並據其於
    偵查中自承警訊時並無刑求逼供情事；（二）被告乙○○於偵查中供稱：「他們
    向我要，我就給他們，沒有向他們拿錢，我只拿給吳進智而已，其他的人我都不
    認識」等語；（三）被告甲○○於偵查中供陳其所施用之毒品海洛因，係由被告
    乙○○提供；（四）海洛因價值非薄，被告乙○○收入並非甚豐，且其本身亦有
    施用毒品之惡習，所需費用不在少數，其豈有無償提供他人施用之理；又以海洛
    因價值之鉅，被告乙○○豈有無故贈與被告甲○○之理？（五）此外，復有海洛
    因十五包扣案可佐及法務部調查局（起訴書誤載為內政部警政署刑事警察局）鑑
    驗通知書一紙在卷可稽等，為其論罪依據。惟訊據被告甲○○堅決否認上開犯行
    ，辯稱：當天伊至上開ＡＴＡ遊藝場打電玩時，適乙○○亦至該處打電玩，並非
    伊騎機車附載其購買海洛因後再至該處，亦不知其持有海洛因十五包等語。經查
    ：
（一）被告甲○○自警訊迄法院審理中，始終堅詞否認與被告乙○○共同意圖營利，
      並由伊騎乘機車，附載被告乙○○購買海洛因，再販賣予他人等情；而被告乙
      ○○於警訊固供承：「我都是賣給吳進智（約六十三年次左右），綽號『富仔
      』、『順猴』、『三百』、『秀秀』及林明進（約六十年次左右）等人，時間
      跟次數我已記不得了，但都在我家賣給他們的，我都是原價賣給他們，每次都
      是賣一小包，每包零點壹公克，每包新台幣（下同）一千元，我都是原價賣給
      他們，沒賺錢，因為他們沒地方買」、「：：：因為我沒有交通工具，沒辦法
      方便，所以每一次有人要向我購買毒品海洛因時，我都是叫他來載我一起去，
      然後再載我回家賣給其他人，因為我們都是在家裡交易」等語，並自承警訊時
      未遭刑求逼供等語，惟細譯其警訊所述，並非自承意圖營利而販賣，蓋其所指
      之販賣，係收取原價，並未賺取差價，而販賣海洛因，須以營利為目的，將海
      洛因販入或賣出，始得成立（最高法院八十一年台上字第二四０七號判決參照
      ），倘以無償讓與或以原價或低於原價轉讓他人者，並無營利意圖，法律有處
      罰轉讓行為即應依轉讓論擬，尚難依販賣罪論處，是依被告乙○○警訊之所述
      ，亦無從認定其已自白與被告甲○○共同販賣海洛因；況且，被告乙○○嗣於
      偵查中即否認前詞，供稱僅無償提供海洛因予吳進智等語，於原審審理中亦否
      認警訊所述，供述僅無償提供海洛因予吳進智及被告甲○○等語，則綜其歷次
      供述，僅足認定被告乙○○曾提供海洛因予他人，惟其提供之原因，或係原價
      轉讓，或係無償轉讓，但均未述及交付海洛因予他人因而獲利，自難認被告乙
      ○○於警訊曾自白與被告甲○○共同販賣海洛因事實。
（二）次查，被告甲○○於偵查及原審審理中，固供承被告乙○○曾提供海洛因予伊
      施用等情，惟訊之為何被告乙○○提供海洛因予伊施用一節，則供稱：「我向
      他要的」、「是晚上毒癮發作，才向他拿的」等語，參以提供毒品予他人施用
      之原因，千差萬別，不一而足，尚難據此逕認被告乙○○提供海洛因予被告甲
      ○○，係作為被告甲○○騎乘機車附載被告乙○○，共同販賣海洛因之報酬，
      是依被告甲○○之所述，尚無從據為對其不利之認定。
（三）又查，海洛因價值固非薄，惟被告甲○○與被告乙○○為朋友關係，此為二人
      供承在卷，被告甲○○並供承被告乙○○僅提供約０．０三公克海洛因予伊施
      用等情，顯然提供之數量甚微，而關於被告乙○○提供海洛因予被告甲○○施
      用之次數，被告甲○○先於偵查中供述二次，嗣於原審審理時則供稱一次，核
      與被告乙○○於原審審理時所述無償提供海洛因予甲○○一次等語相符，應採
      信就被告有利之一次，其他又無證據足資證明被告乙○○有多次提供海洛因予
      被告甲○○施用事實，自無從認被告乙○○曾多次提供海洛因予被告甲○○施
      用之事實，而朋友間偶爾互相提供微量毒品予對方施用，尚屬情理之常，自難
      憑此逕行推論被告乙○○提供海洛因予被告甲○○，係作為共同販賣海洛因之
      對價。
（四）末查，扣案之白色粉末十五包（淨重一．八０公克），經法務部調查局鑑定結
      果，固係毒品海洛因無訛，此有該局八十七年十二月十一日00000000
      號鑑定通知書一紙在卷可稽，惟該海洛因係被告乙○○於被查獲當日向綽號「
      阿妹」之人購得，欲供己施用等情，業據被告乙○○於偵審中供述在卷，而被
      告乙○○於八十七年十一月十七日經警查獲，採其尿液送驗，亦確檢出嗎啡陽
      性反應，此有高雄市政府衛生局八十七年十二月日四日高衛試煙字第Ｇ－四九
      五號煙毒尿液檢驗成績書一紙在卷可憑，且經原審裁定送觀察勒戒，認有繼續
      施用毒品傾向，由台灣高雄地方法院檢察署檢察官聲請原審裁定令入戒治處所
      ，施以強制戒治等情，亦有原審八十七年度毒聲字第三六一七、四五八０裁定
      各一紙在卷可稽，足證被告乙○○確有施用毒品犯行，參以扣案之毒品十五包
      ，淨重僅一．八０公克，數量無多，復未查扣電子磅秤、分裝工具或帳冊等物
      ，是被告乙○○辯稱扣案毒品，係欲供己施用等語，洵非子虛。
四、綜上所述，被告甲○○既始終否認犯行，依被告乙○○於警訊之所述，又僅足證
    明被告乙○○有轉讓海洛因犯行，已如前述，此外，復查無其他積極證據足資證
    明被告甲○○有何販賣海洛因犯行，被告甲○○犯罪尚屬不能證明。
五、原審以不能證明被告甲○○犯罪，而諭知其無罪之判決，核無不合，檢察官上訴
    意旨，仍執前詞，指摘原判決此部分不當，非有理由，應予駁回。
據上論結，應依刑事訴訟法第三百六十八條，判決如主文。
本案經檢察官羅正平到庭執行職務。
中    華    民    國     八十九     年      十二      月      十三      日
                              臺灣高等法院高雄分院刑事第三庭
                                  審判長法官  莊秋桃
                                        法官  謝宏宗
                                        法官  魏式璧
右正本證明與原本無異。
如不服本判決，應於判決送達後十日內向本院提出上訴狀，其未述理由者並應於提
出上訴狀後十日內向本院補提理由書（應附繕本)。
                                      書記官  楊茱宜
中    華    民    國     八十九     年      十二      月       十六     日
附錄：本判決論罪科刑法條：
毒品危害防制條例第八條第一項：
轉讓第一級毒品者，處一年以上七年以下有期徒刑，得併科新台幣一百萬元以下罰金
。
                                                                        Ｋ


司法院資訊處製作；財團法人民間司法改革基金會備份。
